【裁判字號】    92,交抗,609
【裁判日期】    920708
【裁判案由】    違反道路交通管理處罰條例
【裁判全文】
臺灣高等法院交通事件裁定                        九十二年度交抗字第六０九號
    抗  告  人
    即受處分人  甲○○
右抗告人因違反道路交通管理處罰條例案件，不服台灣台北地方法院中華民國九十二
年五月二十三日裁定（九十二年度交聲字第五四二號），提起抗告，本院裁定如左：
    主  文
抗告駁回。
    理  由
一、原裁定意旨略以：
（一）交通部公路總局臺北區監理所原處分意旨以：本件受處分人即異議人甲○○駕
      駛車號ＣＤ－０五四０號自小客車，於民國九十一年七月二十二日下午三時四
      十二分許，在設有燈光號誌管制之臺北市○○○路與興安街口，違反該紅燈號
      誌直行，經臺北市政府警察局松山分局當場以拍照之方式採證，並以其有違反
      道路交通管理處罰條例第五十三條之駕車行經有燈光號誌管制之交岔路口闖紅
      燈之行為掣單舉發，而因臺北市警察局松山分局送達舉發通知單後遭退回，乃
      改採以公示送達方式完成送達舉發通知單之程序，而受處分人又未依限到案，
      遂依上揭細則第五條及行政程序法第七十八條第三項規定，刊登舉發通知單號
      碼於臺北市政府公報，完成公示送達程序後，依右揭道路交通管理處罰條例第
      五十三條、道路交通安全規則第一百零二條及違反道路交通管理事件統一裁罰
      標準及處理細則之裁罰標準表之規定，逾越應到案日期限三十日以上，裁處受
      處分人五千四百元之罰鍰，並予記違規點數三點。
（二）異議人聲明異議意旨略以：我從未收到舉發通知單，逕行裁決並不合法等語。
      經查：（一）、車號ＣＤ－０五四０號自小客車於九十一年七月二十二日下午
      三時四十二分許，在設有燈光號誌管制之臺北市○○○路與興安街口，違反該
      紅燈號誌直行之事實，有舉發照片二張附卷可稽，則臺北市政府警察局松山分
      局交通分隊警員王清水舉發之違規行為，應堪認定。（二）、異議人之
      址於九十一年五月二十八日即登記設於「臺北市○○路○段二００號八樓之三
      」，此有法務部戶役政連結作業系統一紙在卷可按，本件舉發通知單登載之車
      主地址則為臺北縣新店市○○路○段二八六號，有舉發通知單影本一紙附卷可
      稽，原處分機關於移送書表示因舉發機關向登記車籍地址送達結果，因遷移不
      明退回，有郵件收件回執信封影本一紙在卷可憑；然違反道路交通管理處罰條
      例之行為人，未依規定自動繳納罰鍰或未依規定到案聽候裁決，處罰機關固得
      依違反道路交通管理事件統一裁罰標準及處理細則第四十四條第一項之規定，
      依該處理細則附件之統一裁罰標準表，對行為人逕行裁決，惟仍以行為人經合
      法收受舉發通知單後，無正當理由未依該舉發通知單上所載應到案日期為罰鍰
      之繳納或到案聽候裁決時，方有其適用。易言之，如行為人未能合法收受舉發
      通知單之送達，即難認處罰機關可對行為人為逕行裁決。又依九十年五月三十
      日修正，同年六月一日起生效施行前之違反道路交通管理事件統一裁罰標準及
      處理細則第五條規定，處理違反道路交通管理事件，有關文書之送達程序，準
      用刑事訴訟法之規定，而刑事訴訟法第五十九條規定，須行為人有住居、事務
      所或所在地不明、或掛號郵寄不能到達者、或因住居於法權所不及之地，不能
      以其他方法送達者等情形之一，方可對行為人為公示送達。則本件舉發機關臺
      北市政府警察局松山分局交通分隊將舉發通知單以掛號郵寄至異議人前開車籍
      地，雖因查遷移不明退回，然異議人之
      記遷設於「臺北市○○路○段二００號八樓之三」，自應於查址後再向所遷設
      之新址送達，此非屬掛號郵寄不能到達之情形，亦非有住居所不明之情形，故
      舉發機關遽以異議人之應送達處所不明，於九十一年九月十日將舉發通知單為
      公示送達，於法不合，因此本件不能認異議人已經合法收受舉發通知單，且有
      故意不依限到案之情形。
（三）綜上所述，異議人所有前開車號汽車闖紅燈之違規行為，從而原處分機關認異
      議人未依限到案，而以公示送達之情形，似嫌率斷。從而，原處分機關之裁罰
      處分即難認為合法，本件異議之聲明為有理由，自應由本院將原處分撤銷，依
      前揭道路交通管理處罰條例第五十三條、第六十三條第一項第三款規定從輕裁
      處異議人罰鍰新臺幣一千八百元，並予以記違規點數三點，以資適法。
二、抗告意旨略以：（一）道路交通管理處罰條例第九十條規定：「違反本條例之行
    為，自行為成立之日起，逾三個月不得舉發。」，本件違規行為發生於九十一年
    七月二十二日則逾九十一年十月二十一日後，依法即不得舉發。（二）抗告人迄
    未收受任何舉發單，其顯逾舉發期限甚明。為此依法提起抗告，請求撤銷原裁定
    云云。
三、本院查：按依交通部交路八十七字第００三五六三號函釋：道路交通管理處罰條
    例第九十條前段：「違反本條例之行為，自行為成立之日起﹔行為有連續或繼續
    之狀態者，自行為終了之日起，逾三個月不得舉發。」之旨意，係為規範舉發機
    關於三個月內完成舉發違反道路交通管理事件之程序。故若屬逕行舉發案件，員
    警雖於違規行為成立之日起三個月內填製違反道路交通管理事件通知單，並未立
    即交郵而遲至行為成立之日起三個月後方投郵，其雖已填製違反道路交通管理事
    件通知單，但因未寄出，對違規行為人仍無法生三個月內舉發通知之效力，則該
    等案件即有上開條例第九十條第一項「不得舉發」之適用。按本件違規時間為九
    十一年七月二十二日，舉發單位填製舉發違反道路交通管理事件通知單之時間為
    九十一年八月七日，其於九十一年八月十三日經郵政機關以遷移不明為由退回，
    此有郵件收件回執信封一紙在卷可稽，是舉發單位確已依法完成舉發行為，至後
    續因被舉發人遷址不明，郵件遭退回，需由舉發單位再行查址交寄，仍無損於舉
    發單位已經依法完成之舉發行為。惟原處分機關認受處分人未依限到案，未經查
    證受處分人之
    不合法。原審因而撤銷原處分，依道路交通管理處罰條例第五十三條、第六十三
    條第一項第三款規定裁罰受處分人一千八百元，並予以記違規點數三點，經核其
    認事用法並無不合，抗告人猶執陳詞以本件已逾舉發時間不得舉發為由置辯，其
    抗告為無理由，應予駁回。
四、據上論結，應依道路交通案件處理辦法第二十六條，刑事訴訟法第四百十二條，
    裁定如主文。
中      華      民      國    九十二    年      七      月      八      日
                              臺灣高等法院交通法庭
                                  審判長法  官  楊  照  男
                                        法  官  王  詠  寰
                                        法  官  陳  炳  彰
右正本證明與原本無異。
不得再抗告。
                                        書記官  沈  秀  容
中      華      民      國    九十二    年      七      月      十      日


司法院資訊處製作；財團法人民間司法改革基金會備份。
